【裁判字號】    89,訴,3798
【裁判日期】    900227
【裁判案由】    損害賠償
【裁判全文】
臺灣臺中地方法院民事判決  八十九年度訴字第三七九八號
    原      告  丙○○
    被      告  台中市政府
    法定代理人  甲○○
    訴訟代理人  乙○○
右當事人間請求損害賠償事件，本院判決如左：
    主      文
原告之訴及假執行之聲請均駁回。
訴訟費用由原告負擔。
    事      實
甲、原告方面：
壹、先位之訴：
一、聲明：
    被告應就在坐落台中市○區○○路一段七巷十一之一號之所在，建造一棟一、二
    、三樓，建物面積為二十六坪房子予原告。
二、陳述：
    坐落台中市○區○○路一段七巷十一之一號房屋（下稱系爭房屋），原為一、二
    、三樓之建築物，建物面積有五十二坪，於日據時代即留存至今，故未辦理保存
    登記，因被告於民國八十三年度之道路開闢工程計畫，已將原告所有之系爭房屋
    列入部分拆除即半拆戶，並於拆除後發給原告建戶半拆證明，而被告所屬工務局
    至台中市○○路○段七巷及五權路等道路作違建認定時，系爭房屋並未被列入拆
    遷戶之違建範圍內，詎被告所屬工務局之拆除大隊於行使公權力時即於八十七年
    十二月十日執行拆除工程時，卻將系爭房屋全部拆除，致原告及其家人無家可歸
    ，爰依民法第一百八十四條之規定，請求被告回復原狀。
貳、備位之訴：
一、聲明：
（一）被告應給付原告新台幣（下同）三百零五萬元，及自起訴狀繕本送達翌日起至
      清償日止按年息百分之五計算之利息。
（二）願供擔保，請求宣告假執行。
二、陳述：
    又倘先位之訴因不能回復原狀，而屬無理由時，則因被告之侵權行為將系爭房屋
    拆除，使原告必須另行賃屋而居，租金為每月一萬元，且系爭房屋之造價依現今
    每坪成本約二萬五千元計算，系爭房屋之一半面積為二十六坪，共計須支出六十
    五萬元之重建費用，另原告自八十七年十二月起即租屋迄今，以每月租金一萬元
    ，原告尚有餘生二十年計算，尚須支出租金二百四十萬元，則原告共計損失三百
    零五萬元，爰依民法第一百八十四條之規定請求被告如數給付。
、證據：提出台中市政府函及台中市工務局函影本各一件為證。
乙、被告方面：
一、聲明：如主文所示。
二、陳述：
    系爭房屋經勘查後確屬違建，且原告無法舉證證明系爭房屋為其合法使用之房屋
    ，台中市工務局之拆除大隊並未拆錯違建，而所謂半拆戶證明僅係由現住戶自行
    陳報造冊，與違建戶之認定無關。
三、證據：提出台中市政府函二份、違章建築拆除通知單一份、照片一張（均係影本
    ）為證。
    理      由
一、本件原告起訴主張：其所有之系爭房屋原為一、二、三樓之建築物，面積有五十
    二坪，於日據時代即留存至今，未辦理保存登記，因被告於八十三年度之道路開
    闢工程計畫，已將原告所有之系爭房屋列入部分拆除即半拆戶，並於拆除後發給
    原告建戶半拆證明，而被告所屬工務局至台中市○○路○段七巷及五權路等道路
    作違建認定時，系爭房屋並未被列入拆遷戶之違建範圍內，詎被告所屬工務局之
    拆除大隊於八十七年十二月十日執行拆除工程行使公權力時，卻將系爭房屋全部
    拆除，致原告及其家人無家可歸，爰依民法第一百八十四條之規定，先位請求被
    告應在台中市○區○○路一段七巷十一之一號之所在，建造一棟一、二、三樓，
    建物面積為二十六坪房子予原告；備位請求被告應給付原告三百零五萬元、法定
    遲延利息等語。被告則以系爭房屋係屬違建，伊所屬工務局拆除大隊之拆除違建
    行為，係合法行使公權力，並未違法，原告之請求應屬無據等語資為辯解。
二、原告主張被告所屬之工務局在認定系爭房屋為違章建築物後，即於八十七年十二
    月十日，行使拆除違建之公權力時，將系爭房屋拆除之事實，為兩造所不爭執，
    自堪信為真實。又系爭房屋係經被告認定屬違章建築，須執行拆除等情，業據被
    告提出台中市政府函二份、違章建築拆除通知單一份、照片一張（均係影本）為
    證，因被告所屬工務局之拆除大隊依法將系爭房屋拆除之行為，係屬公權力之行
    使，不構成民法上之侵權行為，況原告主張系爭房屋為其所有且非屬違建云云，
    亦未能舉證以實其說，是原告依侵權行為之法律關係請求被告負損害賠償之責，
    應屬無據。
三、按因故意或過失不法侵害他人之權利者，負損害賠償責任，民法第一百八十四條
    第一項前段定有明文。是依民法侵權行為請求損害賠償時，除侵權行為人須故意
    或過失侵害他人之權利外，尚須以侵權行為人有不法之要件，始足該當之。因本
    件被告所屬工務局之拆除大隊執行拆除系爭房屋既屬行使公權力行為，即無構成
    民法侵權行為之餘地，原告依民法侵權行為之規定請求被告負損害賠償責任，為
    無理由，不應准許。
四、從而，原告依據民法上侵權行為之法律關係，先位、備位請求被告應如訴之聲明
    之給付，均屬無理由，應予駁回。
五、原告之訴既已駁回，其假執行之聲請已失所附麗，應併予駁回之。
六、據上論結，本件原告之訴為無理由，依民事訴訟法第第七十八條，判決如主文。
中      華      民      國    九十      年      二      月    二十七    日
                              臺灣臺中地方法院民事第四庭
~B法      官  王世華
右為正本係照原本作成
如對本判決上訴，須於判決送達後廿日內向本院提出上訴狀
中      華      民      國    九十      年      二      月    二十七    日
~B法院書記官


司法院資訊處製作；財團法人民間司法改革基金會備份。
